臺灣臺南地方法院民事判決
111年度婚字第212號
原      告  乙○○  住○○市○○區○○路0段000巷00號
訴訟代理人  謝依良律師
被      告  甲○○
訴訟代理人  魏琳珊律師
上列當事人間請求確認婚姻關係存在事件，本院於民國111年10
月24日言詞辯論終結，判決如下：
    主      文
一、確認原告與被告間之婚姻關係存在。
二、訴訟費用新臺幣3,000元由被告負擔。
    事實及理由
一、原告主張：兩造為夫妻，因被告外遇，無意維繫婚姻，於民
    國110年6月16日上午，被告出示其擬妥之3份離婚協議書要
    求原告簽名，原告一時氣憤簽名其上，當時離婚協議書尚無
    證人簽名，隨後被告約原告於該日下午至戶政事務所辦理離
    婚登記程序，原告迫於無奈配合前往辦理，於辦理離婚登記
    時，3份離婚協議書雖有2名證人乙○○、甲○○之簽名，但渠等
    均未親見親聞原告有離婚之真意，亦未聯繫確認原告確有離
    婚真意，故兩造辦理之離婚登記不符合民法第1050條規定之
    法定要件，核屬無效，兩造婚姻關係仍存在等語，並聲明：
    如主文第1項所示。
二、被告則以：被告於兩造婚姻關係中，因原告強勢，把持家庭
    財務，被告雖在原告經營之雞肉攤工作，但原告未給與薪水
    、亦無零用金，被告在此不平等、經濟依附關係下，身心俱
    疲，原告卻仍不思改善夫妻感情，變本加厲猜忌被告外遇，
    甚至趁被告服用精神科藥物，意識不清時違反被告意願發生
    性關係，被告因而堅定欲離婚，而有簽立上開經原告確認內
    容，使被告淨身出戶之離婚協議書之情事，原告尚給被告新
    臺幣4,000元作為紅包包給2名證人，被告與2名證人約時間
    簽名後，原告即與被告於110年6月16日辦理離婚登記。被告
    其後因緣際會下得知可請求分配夫妻剩餘財產差額，而起訴
    向原告請求，原告為逼迫被告撤回該訴訟，方提起本訴，顯
    係浪費司法資源，應予駁回等語資為抗辯，並聲明：原告之
    訴駁回。
三、得心證之理由：
（一）按兩願離婚，應以書面為之，有2人以上證人之簽名並應
      向戶政機關為離婚之登記，民法第1050條定有明文。又民
      法第1050條所謂2人以上證人之簽名，固不限於作成離婚
      證書時為之，亦不限於協議離婚時在場之人，始得為證人
      ，然究難謂非親見或親聞雙方當事人確有離婚真意之人，
      亦得為證人；再夫妻間雖有離婚之合意，如未依此法定方
      式為之，依民法第73條規定，自屬無效（最高法院68年臺
      上字第3792號判例、71年度台上字第4712號判決意旨參照
      ）。
（二）查證人乙○○於在上開離婚協議書上簽名當時，原告未在場
      ，其亦未先與原告確認其有無離婚之真意之事實，業據證
      人乙○○到庭結證歷歷（見本院婚字卷第28至30頁），揆諸
      上開說明，兩造之離婚確實至少欠缺1名親自見聞原告離
      婚真意之證人，不符合離婚之法定方式，其離婚自屬無效
      ，則兩造離婚之行為既屬無效，兩造之婚姻關係即仍存在
      ，原告請求確認兩造婚姻關係存在，自屬有據。至被告上
      開所辯，核與本件離婚是否符合離婚之法定方式無涉，本
      院無從據此為被告有利之認定，附此敘明。
四、綜上所述，兩造之離婚至少欠缺1名親自見聞原告離婚真意
    之證人，確實不符合離婚之法定方式，其離婚自屬無效。從
    而，原告請求確認兩造婚姻關係存在，為有理由，應予准許
    。
五、本件事證已明，兩造其餘攻擊防禦方法及所提證據，經斟酌
    後，核與本件之結論，不生影響，爰不一一論列，附此敘明
    。
六、訴訟費用負擔之依據：家事事件法第51條、民事訴訟法第78
    條。
中　　華　　民　　國　　111 　年　　10　　月　　31　　日
                  家事法庭  法  官  游育倫
以上正本係照原本作成。
如對本判決上訴須於判決送達後20日內向本院提出上訴狀(附具
繕本)，並應繳納上訴費用。
中　　華　　民　　國　　111 　年　　10　　月　　31　　日
                            書記官李鎧安